臺灣屏東地方法院民事判決　　　　　　　 99年度訴字第537號
原　　　告　興泰實業股份有限公司
法定代理人　吳金泉
訴訟代理人　葉文隆
　　　　　　蔣貴玉
被　　　告　鄭安琮
　　　　　　吳占隆
上列當事人間請求侵權行為損害賠償事件，本院於民國100 年7
月7 日言詞辯論終結，判決如下：
    主  文
原告之訴及假執行之聲請均駁回。
訴訟費用由原告負擔。
    事實及理由
一、按訴狀送達後，原告不得將原訴變更或追加他訴，但擴張或
    減縮應受判決事項之聲明者，不在此限，民事訴訟法第255
    條第1 項第3 款定有明文。原告起訴原請求被告應連帶給付
    原告新臺幣（下同）56萬元，及自起訴狀繕本送達翌日起至
    清償日止，按週年利率5%計算之利息。嗣於民國99年10月11
    日言詞辯論期日更正為請求被告應連帶給付原告70萬元，及
    自起訴狀繕本送達翌日起至清償日止，按週年利率5%計算之
    利息。核其性質為擴張應受判決事項之聲明，揆諸上開規定
    ，自無不合，應予准許。
二、原告主張：被告鄭安琮以飼養及販賣蛋雞為業，累計積欠伊
    公司飼料貨款達340 萬2,453 元，伊遂於97年12月12日對被
    告鄭安琮之蛋雞實施假扣押並查封1 萬5,100 隻蛋雞。詎被
    告吳占隆明知被告鄭安琮積欠伊貨款，竟於97年12月15日以
    70萬元之代價向被告鄭安琮買受未遭假扣押之2,800 隻蛋雞
    及裝袋機、山貓、翻糞機各1 台，並訂有買賣合約書（下稱
    系爭買賣契約），導致被告鄭安琮整體財產減少，有害及伊
    之債權，經伊公司行使民法第244 條所定之撤銷訴權，業經
    臺灣高等法院高雄分院98年度上易字第237 號民事判決撤銷
    被告間所為之上揭2,800 隻蛋雞之買賣行為確定（下稱前案
    ）。依系爭買賣契約所載付款條件，應由被告吳占隆代被告
    鄭安琮清償積欠日盛飼料股份有限公司（下稱日盛公司）之
    款項70萬元，惟被告鄭安琮於前案審理時卻稱收受價金56萬
    元後，就還給其它債權人，被告吳占隆則稱當場交付現金70
    萬元給被告鄭安琮，倘若是真實買賣，有關價金之交付或價
    金的來源，被告應甚為清楚，不應有陳述不一及無法交代之
    情形，顯然系爭買賣契約係出於被告間通謀虛偽意思表示，
    目的係避免伊公司對於被告鄭安琮之財產追償，被告係以背
    於善良風俗之方法損害伊公司債權之行使，爰依共同侵權行
    為之法律關係，請求被告負連帶損害賠償責任等語，並聲明
    ：(1)被告應連帶給付原告70萬元，及自起訴狀繕本送達翌日
    起至清償日止，按週年利率5%計算之利息。(2)願供擔保，請
    准宣告假執行。
三、被告則以：系爭買賣契約並非通謀虛偽意思表示，當初原告
    實施假扣押時，幾乎把鄭安琮的蛋雞抓光，鄭安琮因無力繼
    續飼養剩餘蛋雞，於是將2,800 隻蛋雞連同機具出賣給吳占
    隆，但因為吳占隆曾經代鄭安琮向日盛公司購買飼料，故約
    定70萬元之價金應扣除吳占隆代付日盛公司之飼料款，只是
    價金是以現金交付，究竟扣除之數額及實際交付之數額為何
    ，已不復記憶。況渠等所為2,800 隻蛋雞之買賣行為既經前
    案判決撤銷，則自始無效之買賣行為，又如何成立另一侵權
    行為？且原告對於鄭安琮之債權亦不因而受有減損，渠等為
    何須就系爭買賣契約，另對原告負擔70萬元之損害賠償責任
    等語，資為抗辯，並聲明：(1)原告之訴及假執行之聲請均駁
    回。(2)如受不利判決，願供擔保，請准免為假執行之宣告。
四、兩造經本院整理下列不爭執事實並協議簡化爭點，結果如下
    ：
  (一)被告鄭安琮、吳占隆均以飼養、販賣蛋雞為業，被告鄭安琮
    前向原告購買飼料，累計尚未清償之貨款如本院98年度司執
    字第27311 號債權憑證及本院98年度司促字第9862號確定支
    付命令所載之金額。
  (二)原告曾聲請對鄭安琮之財產為假扣押，經本院以97年度執全
    字第1335號受理，並於97年12月12日實施假扣押執行程序，
    扣得被告鄭安琮所有之蛋雞1 萬5,100 隻，並於查封現場予
    以變價，由原告以151 萬元承受並提存價金。原告嗣取得終
    局執行名義（本院98年度訴字第123 號確定判決）後，聲請
    執行，已領取該價金受償。
  (三)被告吳占隆於97年12月15日與被告鄭安琮訂立系爭買賣契約
    ，以70萬元之代價買受被告鄭安琮之蛋雞2,800 隻、裝袋機
    、山貓及翻糞機等機具。
  (四)上開2,800 隻蛋雞於98年2 月間因染患雞瘟均已死亡，市價
    為每隻200 元。
  (五)原告前以被告間所為2,800 隻蛋雞之買賣係詐害債權之行為
    ，行使撤銷權，業經前案判決撤銷確定。
五、本件爭點：被告應否負共同侵權行為連帶損害賠償責任？
    按第三人主張表意人與相對人通謀而為虛偽意思表示者，該
    第三人應負舉證之責（最高法院48年台上字第29號判例參照
    ）。本件原告主張系爭買賣契約係通謀虛偽意思表示，惟為
    被告所否認，揆諸上揭判例，原告自應就此事實負舉證責任
    。經查，證人即被告鄭安琮前妻黃淑敏證述：當初原告實施
    假扣押，幾乎把鄭安琮的蛋雞抓光，為了生活，就把剩下的
    2,800 隻蛋雞比照市價1 隻200 元賣給吳占隆，但因為曾經
    拜託吳占隆向日盛公司叫飼料來餵養蛋雞，因此有約定要扣
    除日盛公司的飼料款，至於扣除的數額及吳占隆所交付之金
    額，已經不記得等語（本院卷第73頁背面），顯然系爭買賣
    契約係約定買賣價金70萬元應扣除被告吳占隆曾經代被告鄭
    安琮向日盛公司購買飼料之款項。又據證人即日盛公司業務
    林靖祐證述：吳占隆曾於97年11月27日向公司訂購飼料6 噸
    ，並指定送到鄭安琮的雞場，貨款也是吳占隆支付等語（本
    院卷第108 、120 頁背面），並有證人林靖祐所提供之日盛
    公司應收貨款繳送明細表、對帳單、送貨單及發票等件可佐
    （本院卷第123-131 頁），足見被告吳占隆確曾於97年11月
    27日向日盛公司購買飼料並指定送至鄭安琮之雞場，核與證
    人黃淑敏上開證述情節相符，是被告抗辯系爭買賣契約之價
    金應扣除被告吳占隆代付日盛公司飼料款之情事，即堪採信
    ，則系爭買賣契約顯非無對價關係，自難逕認係出於通謀虛
    偽意思表示。原告雖稱被告對於價金交付或價金來源之陳述
    不一及無法交代云云，惟按民事訴訟如係由原告主張權利者
    ，應先由原告負舉證之責，若原告先不能舉證，以證實自己
    主張之事實為真實，則被告就其抗辯事實即令不能舉證，或
    其所舉證據尚有疵累，亦應駁回原告之請求（最高法院17年
    上字第917 號判例參照），故縱令被告曾有陳述不清楚之情
    況，亦無從逕認原告之主張為真實。是以，原告並未能舉證
    系爭買賣契約係出於被告間通謀虛偽意思表示，其主張被告
    吳占隆侵害其對於被告鄭安琮之債權，即無可採。末按債務
    人與第三人通謀移轉其財產權，其目的雖在使真正債權人之
    債權無法行使，而負債務不履行之責任，但債務人處分自己
    之財產，原得自由為之，不得謂為故意不法侵害債權人之權
    利（最高法院70年台上字第3168號及71年台上字第2412號判
    決意旨參照），故原告雖主張被告鄭安琮與被告吳占隆訂立
    系爭買賣契約係侵害其對於被告鄭安琮之債權云云，揆諸上
    揭判決意旨，被告鄭安琮原得自由處分其財產，原告之債權
    並不因而喪失，是其此部分之主張，顯屬無憑。
六、綜上所述，原告未能舉證系爭買賣契約係出於被告間通謀虛
    偽意思表示。從而，原告依侵權行為之法律關係，請求被告
    連帶給付70萬元，及自起訴狀繕本送達翌日起至清償日止，
    按週年利率5%計算之利息，為無理由，應予駁回。原告之訴
    既經駁回，其假執行之聲請，已失所附麗，應併予駁回。
七、本件事證已臻明確，兩造其餘陳述，核與判決結果無影響，
    爰不逐一論列，附此敘明。
八、訴訟費用負擔之依據：民事訴訟法第78條。
中    華    民    國   100    年    7     月    21    日
                       民事第二庭   法  官  陳威宏
正本係照原本作成。
如不服本判決，應於收受送達後20日內向本院提出上訴書狀，其
未表明上訴理由者，應於提出上訴後20日內向本院補提理由書狀
（均須按他造當事人之人數附繕本）。
中    華    民    國   100    年    7     月    25    日
                                    書記官  陳勃諺